臺灣高雄地方法院刑事判決　　　　　　　94年度訴字第1694號
公　訴　人　臺灣高雄地方法院檢察署檢察官
被　　　告　乙○○　男　23歲.
上列被告因搶奪案件，經檢察官提起公訴（94年度偵字第6256號
），本院判決如下：
    主  文
乙○○意圖為自己不法之所有，而搶奪他人之動產，處有期徒刑
玖月。緩刑參年，緩刑期內付保護管束。
    事  實
一、乙○○於民國94年3 月10日晚間11時許，騎乘車牌號碼ＸＯ
    Ｖ-255號重型機車，見甲○○騎乘機車，竟意圖為自己不法
    之所有，一路尾隨甲○○，伺機搶奪；嗣甲○○駕車返回其
    位於高雄縣中崙社區住處之停車場時，因發現乙○○在後跟
    蹤，乃打開機車置物箱，拿出皮包內之手機，撥打電話予友
    人，而隨手將皮包置於機車腳踏板掛勾上；其後甲○○再騎
    乘機車離開該社區，於行經高雄縣鳳山市○○○路與油管路
    交岔口時，乙○○即乘上揭機車加速靠近甲○○之機車，趁
    甲○○未及抗拒而搶奪其機車踏板上之皮包得手；甲○○見
    狀，即駕車追趕，至某一路口紅綠燈前，趕上乙○○，並向
    乙○○索還皮包，然乙○○非但拒絕返還反加速逃逸。幸甲
    ○○記下乙○○之機車車牌號碼（誤記為ＸＯＵ-255號）並
    報警處理，經警清查地緣關係，判斷車牌號碼應為ＸＯＶ
    -255號，乃循線於翌日清晨2 時55分許查獲乙○○，並經乙
    ○○同意於其住處房間衣櫥內起出甲○○遭搶之皮包。
二、案經高雄縣政府警察局鳳山分局報請臺灣高雄地方法院檢察
    署檢察官偵查起訴。
    理  由
壹、程序方面：
一、按被告以外之人於審判外之陳述雖不符刑事訴訟法第159 條
    之1 至之4 之規定，而經當事人於審判程序同意作為證據，
    法院審酌該言詞陳述或書面陳述作成時之情況，認適當者，
    亦得為證據；又當事人、代理人或辯護人於調查證據，知有
    刑事訴訟法第159 條第1 項不得為證據之情形，而未於言詞
    辯論終結前聲明異議者，視為有前項之同意，同法第159 條
    之5 定有明文。
二、本件被害人甲○○於警詢及偵查中所為陳述，其性質雖屬傳
    聞證據，惟業經當事人於本院審判程序表示並無意見，當事
    人已知告訴人之陳述為傳聞證據，且未於言詞辯論終結前對
    該等陳述內容異議，本院審酌其內容與檢察官主張之事實有
    關聯性，且被害人於作成前開陳述時並無任何不適當之情況
    ，依上開規定，被害人於警詢及偵查中之指訴內容應具有證
    據能力。
貳、實體方面：
一、訊據被告乙○○固坦承有取走被害人甲○○皮包之事實，惟
    辯稱：伊係先跟被害人問路，被害人就離開車子聽電話，伊
    一時生氣，就拿她的皮包，伊只是想捉弄被害人；只想跟她
    做朋友所以跟在她的後面找機會，並無不法所有之意圖或稱
    皮包是從置物箱拿的，不是從踏板拿的云云。然查：
  (一)被害人甲○○於上開時、地，如何遭被告乙○○騎乘機車於
    行進間從旁搶奪放置於腳踏板之皮包及被告將搶得之皮包置
    放於住處衣櫥內之事實，業據被害人於警詢及偵查中指訴明
    確，復有扣押筆錄、扣押物品目錄表及照片8 幀在卷可稽。
  (二)且被害人於偵查中稱：「（問：被告搶妳之前，有無向妳問
    過路？）沒有」、「（問：為何敢追被告）因為我想要搶回
    我的皮包」（見偵查卷第28、29頁）；是被告辯稱係先跟被
    害人問路，因被害人沒有說就跑了，一時生氣才拿皮包云云
    ，並非實在；而被告與被害人素昧平生，何有必要僅因問路
    未果即以拿取皮包方式捉弄被害人，並於被害人追趕後要求
    歸還時，不予立即返還，反騎車逃逸之理。
  (三)復被害人於偵查中指稱「我的皮包放在機車上的掛勾，他就
    順手搶走」、「（問：為何被告稱妳在打電話，離開機車時
    ，他過去拿的？）我不知道」等語。是被害人撥打手機時係
    將皮包置於機車之腳踏板上掛勾，且未離開其機車，如被告
    係自被害人之置物箱內取出皮包，衡情，被害人必定予以制
    止，被告即無法得逞，是被告所辯伊於被害人離開機車打電
    話時，自被害人機車之置物箱內取出皮包云云，應為卸責之
    詞，並不足採。
  (四)至被告辯稱想跟被害人做朋友，並無不法所有之意圖云云，
    亦顯與常情不合，蓋如為達交友目的，一般人斷不至於以搶
    奪皮包之方式為之，一則此乃違法手段，稍具生活經驗者不
    會循此途徑；二則正常之人不可能接受此種交友方法。且被
    告於搶得皮包後，未於被害人要求返還時即時歸還，反將該
    皮包置於住處衣櫥內藏放，其有為自己不法所有之意圖即已
    明確。
  (五)綜上所述，被告乙○○否認犯行，所辯上情，無非卸責之詞
    ，不足採信。本件事證明確，被告搶奪犯行，堪予認定。
二、核被告乙○○所為，係犯刑法第325 條第1 項之搶奪罪。爰
    審酌被告並無前科，素行尚佳，有臺灣高等法院被告前案紀
    錄表在卷可參，及被告犯後已具悔意，被害人亦於偵查中表
    明不需被告道歉，顯已原諒被告及被告之智識程度、犯罪手
    段、財物已全部由被害人領回等一切情狀，量處如主文所示
    之刑。末查被告前未曾受有期徒刑以上刑之宣告，因一時思
    慮欠週，致觸犯本案犯行，且被告有正當職業，有在職證明
    書在卷可憑，經此次起訴審判後，當能知所警惕，信無再犯
    之虞，本院認前開對其宣告之刑，以暫不執行為適當，併宣
    告緩刑參年，又因被告年輕識淺，對尊重他人財產權缺乏觀
    念，自有以觀護人之專業知識輔導其品德之必要，以助其改
    過向上，爰緩刑期內併付保護管束，以啟自新，並觀後效。
據上論斷，應依刑事訴訟法第299 條第1 項前段，刑法第325 條
第1 項、第74條第1款、第93條第1 項，判決如主文。
中　　華　　民　　國　　94　　年　　7 　　月　　19　　日
                  刑事第四庭  審判長法  官  簡志瑩
                                    法  官  呂憲雄
                                    法  官  李  蓓
以上正本證明與原本無異。
如不服本判決，應於收受送達後10日內向本院提出上訴書狀（應
附繕本）。
中　　華　　民　　國　　94　　年　　7 　　月　　21　　日
　　　　　　　　　　　　　　　　    書記官  何慧娟
附錄本案論罪科刑法條：
刑法第325 條 (普通搶奪罪)
意圖為自己或第三人不法之所有，而搶奪他人之動產者，處6 月
以上 5 年以下有期徒刑。
因而致人於死者，處無期徒刑或 7 年以上有期徒刑，致重傷者，
處3 年以上10年以下有期徒刑。
第 1 項之未遂犯罰之。
